【裁判字號】    99,消債聲,86
【裁判日期】    990728
【裁判案由】    聲請不免責
【裁判全文】
臺灣高雄地方法院民事裁定            99年度消債聲字第86號
債  權  人  甲○(台灣)商業銀行股份有限公司
代  表  人  管國霖
債  務  人  乙○○
上列當事人因債務人聲請消費者債務清理事件，本院裁定如下：
    主  文
債務人乙○○應予免責。
    理  由
一、按法院為終止或終結清算程序之裁定確定後，除別有規定外
    ，應以裁定免除債務人之債務，消費者債務清理條例（下稱
    消債條例）第132 條定有明文。又法院裁定開始清算程序後
    ，債務人有薪資、執行業務所得或其他固定收入，而普通債
    權人之分配總額低於債務人聲請清算前二年間，可處分所得
    扣除自己及依法應受其扶養者所必要生活費用之數額者，法
    院應為不免責之裁定，但債務人證明經普通債權人全體同意
    者，不在此限，為消債條例第133 條所明定。另債務人有下
    列各款情形之一者，法院應為不免責之裁定，但債務人證明
    經普通債權人全體同意者，不在此限：一、於七年內曾依破
    產法或本條例規定受免責；二、隱匿、毀損應屬清算財團之
    財產，或為其他不利於債權人之處分；三、捏造債務或承認
    不真實之債務；四、因浪費、賭博或其他投機行為，致財產
    顯然減少或負擔過重之債務，而生開始清算之原因；五、於
    清算聲請前一年內，已有清算之原因，而隱瞞其事實，使他
    人與之為交易致生損害；六、明知已有清算原因之事實，非
    基於本人之義務，而以特別利於債權人中之一人或數人為目
    的，提供擔保或消滅債務；七、隱匿、毀棄、偽造或變造帳
    簿或其他會計文件之全部或一部，致其財產之狀況不真確；
    八故意於財產及收入狀況說明書為不實之記載，或有其他故
    意違反本條例所定義務之行為，亦為消債條例第134 條所明
    定。
二、經查：
  (一)本件債務人前經本院於民國（下同）98年2 月27日以98年度
    消債清字第24號裁定開始清算程序後，並無薪資、執行業務
    所得或其他固定收入，經本院於99年1 月4 日以98年度司執
    消債清字第22號以清算財團之財產不敷清償財團費用及債務
    為由裁定終止清算程序，此有財產及收入狀況報告書、財政
    部高雄市國稅局綜合所得稅各類所得資料清單及財產歸屬資
    料清單及本院上揭裁定在卷可稽。
  (二)本件債務人之配偶名下雖有土地1 筆，惟該土地係債務人
    配偶於72年間受贈與取得，依民法第1030條之1 第1 項規定
    「因繼承或其他無償取得之財產，不在此限」，債務人並無
    剩餘財產分配請求權存在，依內政部社會司公布之96、97年
    度臺灣省每人每月最低生活費9,509 元、9,829 元之標準計
    算相對人每月所需必要生活費用及扶養費用，相對人於聲請
    清算前2 年之收入顯不足支付其個人必要生活費用；債權
    人甲○商業銀行股份有限公司雖主張債務人欠款內容多為貸
    款等非必要性之奢侈消費，顯係因浪費導致其積欠不可負擔
    之債務，且依據債務人之年齡考量，應仍有工作能力等語；
    惟依聲請人所提出債務人之歷史消費明細紀錄，顯示聲請人
    於99年7 月20日具狀陳報債務人之欠款為房貸不足額，顯非
    係有奢侈浪費而生開始清算原因之情事，況相對人現年65歲
    ，其工作能力及條件不佳，均屬弱勢，收入難以增加，債權
    人泛稱債務人欠款內容多為貸款等非必要性消費而主張相對
    人有浪費情事，並無可採；準此，本件並無債權人之分配
    總額低於聲請人聲請清算前2 年間可處分所得扣除自己及依
    法應受其扶養者所必要生活費用之數額，應為不免責之情事
    。此外，亦查無債務人有消債條例第133 條前段或第134 條
    各款所定之情事，依上說明，自應裁定本件相對人免責，爰
    裁定如主文所示。
中    華    民    國    99    年    7     月    28    日
                 鳳山簡易庭 法  官  楊智守
上為正本係照原本作成。
如不服本裁定，應於裁定送達後10日內，以書狀向本院提出抗告
，並繳納抗告費新臺幣1,000元。
中    華    民    國    99    年    7     月    28    日
                            書記官  曾秀鳳

司法院資訊處製作；財團法人民間司法改革基金會備份。
